臺灣板橋地方法院刑事判決　　　　　　 93年度交易字第189號
公　訴　人　臺灣板橋地方法院檢察署檢察官
被　　　告　乙○○
輔　佐　人　甲○○
上列被告因過失傷害案件，經檢察官聲請以簡易判決處刑（93年
度偵字第10819 號），本院認不得以簡易判決處刑，改依通常程
序審理，並判決如下：
    主  文
乙○○因過失傷害人致重傷，處有期徒刑陸月，如易科罰金，以
參佰元折算壹日。
    事  實
一、乙○○於民國93年3 月11日下午1 時許，騎乘車號DPY-780
    號輕型機車，沿台北縣新莊市○○路自北往南方向行駛。於
    行經幸福路第85號停車格前，本應注意車前狀況，並隨時採
    取必要之安全措施，以避免危害發生，而依當時天氣晴朗，
    日間光線充足，道路無缺陷、無障礙物，視距良好等情形，
    並無不能注意之情事，適前方同向有丁○○手拉一手推車行
    走在前，其父丙○○跟隨在後，二人沿幸福路之路邊行走。
    詎乙○○疏未注意車前狀況，竟自後方追撞丙○○，使丙○○倒地，受有頭部外傷，顱骨骨折併腦出血，經救治後仍因
    腦部障礙，意識不清，須長期依賴呼吸器使用，呈植物人狀
    態重大難治之重傷害。車禍發生後，乙○○雖以電話聯絡救
    護車前來現場救護並陪同前往醫院，惟並未向有偵查權限之
    警察機關陳報自己之犯罪事實即自行離去，嗣經警在醫院向
    丁○○詢問，始得知乙○○之年籍資料，而查悉上情。
二、案經台灣板橋地方法院檢察署檢察官指定被害人丙○○之子
    丁○○代行告訴，由台北縣政府警察局新莊分局報請台灣板
    橋地方法院檢察署檢察官偵查後，聲請本院以簡易判決處刑
    ，本院認不得以簡易判決處刑，改依通常程序審理。
    理  由
一、訊據被告乙○○對於右揭時地車禍肇事致被害人丙○○受重
    傷害之犯罪事實，於本院審理中坦承不諱，核與代行告訴人
    丁○○（於本院審理中死亡，其在警詢、偵查及本院簡易庭
    詢問中所證有證據能力）指訴事發經過之情節大致相符，並
    有道路交通事故現場圖、道路交通事故調查報告表（一）、
    （二）、新泰綜合醫院診斷證明書、台灣礦工醫院診斷證明
    書、長庚紀念醫院函各1 件，現場及車損照片14張在卷可稽
    。被告雖另辯稱：係被害人黃明旬任意穿越馬路，伊不及閃
    避始肇事云云。惟查，被告在本院審理時自承事發前未見到
    被害人黃明旬，則其如何判斷被害人黃明旬有穿越馬路之行
    為。又本案被害人黃明旬在事發前，始終跟隨在其子丁○○
    後方而行走在幸福路側，並未穿越馬路，業據代行告訴人丁○○指訴歷歷，而本案事發地點並非不得穿越之道路，縱事
    前被害人黃明旬有穿越道路之行為，亦無違規可言。且本案
    事發當時，被告係自後方撞及被害人黃明旬，易言之，當時
    被害人黃明旬係行走在道路前方，本案係被告未注意車前狀
    況所致，與被害人黃明旬有無穿越馬路無涉。被告辯稱係被
    害人任意穿越馬路致生車禍，核屬事後卸責之詞，要無可採
    。
二、按汽（機）車行駛時，駕駛人應注意車前狀況，並隨時採取
    必要之安全措施，道路交通安全規則第94條第3 項定有明文
    。被告騎乘機車本應注意及此，而依當時天氣明朗，日間光
    線充足，道路無缺陷、無障礙物，視距良好等情形，並無不
    能注意之情事，被告竟疏未注意車前有行人黃明旬行走路邊
    致肇事，被告對上開車禍之發生顯有過失。本案經台灣板橋
    地方法院檢察署檢察官送請台灣省台北縣區車輛行車事故鑑
    定委員會鑑定，亦同此認定，有該會93年8 月17日北鑑定第
    930902號函暨鑑定意見書附卷可憑。而被害人丙○○因此車
    禍受有頭部外傷，顱骨骨折併腦出血，經救治後仍因腦部障
    礙，意識不清，須長期依賴呼吸器使用，呈植物人狀態之重
    大難治之重傷害，業經被害人黃明旬之女戊○○到庭陳明，
    並有新泰綜和醫院診斷證明書、台灣礦工醫院診斷證明書、
    長庚紀念醫院93年11月25日 (93) 長庚院法字第0987號函各
    1 紙在卷可憑，是被告之過失行為與被害人黃明旬所受重傷
    害間，具有相當因果關係。本案事證明確，被告之過失犯行
    洵堪認定。
三、核被告所為，係犯刑法第284 條第1 項後段之過失致重傷害
    罪。公訴人在聲請簡易判決處刑書中原認被告係犯刑法第
    284 條第1 項前段之過失傷害罪，惟所涉法條業經公訴人於
    本院審理中當庭更正為同條後段之過失致重傷害罪，本院自
    應依此法條審理，毋庸再予變更。又被告於肇事後雖以電話
    聯絡救護車前來救護並陪同就醫，惟並未向有偵查權限之警
    察機關陳報自己之犯罪事實即自行離去，業經代行告訴人丁○○指訴在卷，並有台北縣政府警察局自首調查資料表可稽
    ，其所為不符自首之要件，尚難邀自首減刑之寬典。爰審酌
    被告過失之程度，被害人丙○○所受之傷勢嚴重，被告肇事
    後之態度，且事發後除先行賠償新台幣4 萬元外，尚未與被
    害人為民事和解賠償等一切情狀，量處如主文所示之刑，並
    諭知易科罰金之折算標準，以資懲儆。
據上論斷，應依刑事訴訟法第452 條，刑法第284 條第1 項後段
、第41條第1 項前段，罰金罰鍰提高標準條例第1 條前段、第2
條，判決如主文。
中　　華　　民　　國　　94　　年　　3 　　月　　24　　日
                          臺灣板橋地方法院交通法庭
                              審判長法　官  鄭  水  銓
                                    法　官  陳  福  來
                                    法　官  廖  怡  貞
以上正本證明與原本無異。
對於本判決如有不服，得於收受送達後10日內提出上訴書狀，上
訴於本院管轄第二審之合議庭。
                                    書記官  陳  淑  芳
中　　華　　民　　國　　94　　年　　3 　　月　　29　　日
附錄本案論罪科刑法條全文：
刑法第284 條
因過失傷害人者，處六月以下有期徒刑、拘役或五百元以下罰金
，致重傷者，處一年以下有期徒刑、拘役或五百元以下罰金。
從事業務之人，因業務上之過失傷害人者，處一年以下有期徒刑
、拘役或一千元以下罰金，致重傷者，處三年以下有期徒刑、拘
役或二千元以下罰金。
